最高法院刑事判決　　　　　　　　　　　　　　　八十八年度台上字第五○六○號
　　上　訴　人　甲○○
　　選任辯護人　謝清福律師
右上訴人因過失致人於死案件，不服台灣高等法院中華民國八十八年六月二十三日第
二審更審判決（八十八年度重上更(七)字第二六號，起訴案號：台灣板橋地方法院檢察
署八十一年度偵字第一七二七○、一七八九○號），提起上訴，本院判決如左：
    主  文
原判決撤銷，發回台灣高等法院。
    理  由
本件原判決認定上訴人甲○○於民國八十一年十月十四日晚上十一時許，駕駛000
－0000號自用小客車，沿台北縣林口鄉○○路往高速公路方向行駛。途經林口鄉
○○路與文化一路之交岔路口前，應注意該處行車速度不得超過時速四十公里，同時
因天雨視線不清，尤應注意減速慢行，作隨時停車之準備，且依當時情況並無不能注
意之情形，竟疏未注意，仍以時速約五十公里之速度疾駛，致發現同向在前未靠右行
駛由黃金程所騎乘之腳踏車時，因閃避不及，將之連車撞倒在地，使黃金程頭胸及下
肢挫傷，經送醫急救，延至翌日凌晨零時五分許，因胸腔出血不治死亡。上訴人見狀
，加速逃離現場，為目睹路人周業文記下車號，報警處理等情。因而撤銷第一審判決
，改判論處上訴人因過失致人死罪刑，固非無見。
惟查：(一)本院前次判決發回意旨指明依證人周業文所供，於當日下午十一時目睹本件
車禍發生，返家後，始打電話報警並通知被害人之妻黃林職，其住處至肇事地點有二
公里等語。龔政森證稱於當日下午十一時五分接到通知，十一時六分開車前往肇事現
場，去時死者太太在場。另依被害人之子黃文隆所供，其住處距肇事現場有六‧七公
里。證人所言如果均可採，在正常交通流量下，究竟證人周業文從肇事地點騎車返家
費時多久？以判斷黃林職何時得知其夫發生車禍。而黃林職從其家中騎機車前往肇事
現場，究竟耗時多久？有無可能比龔政森之救護車早到達？另依龔政森提出之紙板及
台北縣警察局轄內緊急傷患送醫登記表所載（原審八十二年交上訴字第二十九號卷第
三十八頁及證物袋），龔政森之救護車自其於當日下午十一時六分出發，至肇事現場
救護被害人後，駛抵醫院之時間為當日下午十一時三十五分，返隊之時間為同日下午
十一時五十分。從肇事地點至醫院之路程有多遠？正常情況下行駛幾分鐘可抵達？且
從醫院返回其警備隊需時多久？非不能勘驗現場，以了解實情，並可間接判斷當時之
交通是否仍然擁擠等情形，應予調查審酌。原審僅就事故現場至林口長庚醫院，及自
林口長庚醫院到林口消防分隊之行車時間，進行勘驗。對於本院發回意旨所指應調查
周業文從肇事地點騎車返家費時多久？以判斷黃林職何時得知其夫發生車禍。而黃林
職從其家中騎機車前往肇事現場，究竟耗時多久？有無可能比龔政森之救護車早到達
等情形，均付之闕如，原判決該項瑕疵仍屬存在。(二)有罪判決書之事實一欄，為判斷
其適用法令當否之準據，應將法院依職權認定與論罪科刑有關之事實，翔實記載，然
後於理由內逐一說明其憑以認定之證據，並使事實認定與理由說明，互相適合，方為
合法。原判決認定上訴人疏未注意，以時速約五十公里之速度疾駛，致發現同向在前
未靠右行駛由黃金程所騎乘之腳踏車時，因閃避不及，將之連車撞倒在地，使黃金程
頭胸及下肢挫傷，經送醫急救，延至翌日凌晨零時五分許，因胸腔出血不治死亡等情
。於理由謂「惟死者所騎腳踏車前叉後彎輪圈稍彎，此有照片在卷可按，而被告於本
院本次更審時亦自承其所駕駛之自用小客車行經肇事地點時有壓到踏車，再參酌死
者之前胸及下肢挫傷骨折，胸腔出血等情，足徵死者確係被告所駕自小客車撞擊致死
甚明」（見原判決書第四頁第五至九行）；「台灣省台北區車輛行車事故鑑定委員會
函復原審函說明六內謂『依腳踏車前叉受損情形，應屬正面與物體接觸』等情，則被
告與死者行車屬同方向，而被告自後擦撞死者人車倒地，並壓到被害人踏車，殆無
疑義」等語（見原判決書第十二頁第四至七行）。並引用證人周業文於偵審中所供為
其論罪依據。但周業文另於原審調查時證稱：我與上訴人反方向，只聽到卡一聲，但
未見到被告有無撞及腳踏車等語（見原審重上更(三)字第二十號卷第十四頁背面），所
供如果無訛，周業文並無法為上訴人駕車撞及被害人腳踏車之直接證明。而事實內係
認定上訴人駕車不慎，將被害人「連車撞倒在地」。理由內卻說明係上訴人駕車自後
「擦撞被害人」，致人車倒地。顯然事實之認定與理由之說明不相符合，已屬理由矛
盾。而台灣省台北區車輛行車事故鑑定委員會函復原審函說明六內謂「依腳踏車前叉
受損情形，應屬正面與物體接觸」，應係指腳踏車之正面與物體接觸，始會造成腳踏
車前叉受損情形。而原判決認定上訴人駕車與被害人之腳踏車係同方向，如上訴人駕
車擦撞被害人致其人車倒地，似自後追撞，有無可能與腳踏車之正面相撞擊，非無審
酌之餘地。且如上訴人擦撞被害人致其人車倒地，並壓到被害人踏車之情形，何以
會造成腳踏車前叉受損情形，原判決亦未敘明其理由，自有判決不備理由之違法。(三)
依道路交通事故調查報告表二所繪現場圖所示，被害人所騎之腳踏車倒於內側車道，
距被害人倒臥處有七‧五公尺，而被害人則倒於慢車道上，距慢車道邊線有三‧五公
尺。另依現場照片所示，被害人倒地位置以木板標示（見八十一年度偵字第一七二七
○號卷第十六頁正面左上角照片）；而另一張拍攝該木板位置較遠距離之照片顯示，
該木板係位於內側車道靠近雙黃線處（見同上卷第十六頁背面左下角照片）。如該木
板標示之位置確係被害人倒地處，則照片與前揭現場圖所示，已不相符。原判決未予
釐清，遽採為判決之依據，自嫌速斷。本院前次判決發回意旨亦已指明，原判決仍未
調查審認，自屬於法有違。上訴意旨執以指摘原判決不當，非無理由，應認仍有發回
更審之原因。本件雖屬刑事訴訟法第三百七十六條第一款所列之案件，惟於修正刑事
訴訟法施行前原得上訴於第三審法院，且已繫屬於法院，依刑事訴訟法施行法第五條
第一項規定，仍應依施行前之法定程序終結之，附此說明。
據上論結，應依刑事訴訟法第三百九十七條、第四百零一條，判決如主文。
中      華      民      國    八十八    年      九      月      九      日
                              最高法院刑事第八庭
                                  審判長法官  吳  雄  銘
                                        法官  池  啟  明
                                        法官  石  木  欽
                                        法官  郭  毓  洲
                                        法官  謝  俊  雄
      右正本證明與原本無異
                                              書  記  官
中      華      民      國    八十八    年      九      月     十三     日
